【裁判字號】    89,台上,4012
【裁判日期】    890713
【裁判案由】    違反麻醉藥品管理條例
【裁判全文】
最高法院刑事判決                              八十九年度台上字第四○一二號
    上  訴  人  甲○○
右上訴人因違反麻醉藥品管理條例案件，不服台灣高等法院中華民國八十七年四月二
十三日第二審判決（八十七年度上訴字第四三號，起訴案號：台灣台北地方法院檢察
署八十六年度偵字第五○九九號），提起上訴，本院判決如左：
    主  文
原判決撤銷，發回台灣高等法院。
    理  由
本件原判決認定上訴人甲○○基於非法販賣化學合成麻醉藥品安非他命以牟利之概括
犯意，自民國八十五年九月間起至八十五年十二月間止，以高於販入之價格連續非法
販賣安非他命四次予賴仁斌，其販賣方式或由上訴人打電話予賴仁斌，或由賴仁斌電
話0000000號予上訴人，雙方約定交易數量及金額後，上訴人則送付安非他命
至賴仁斌在台北市○○○路○段二六○號住處，上訴人分別於八十五年九月間以每台
兩新台幣（下同）三萬元販售賴仁斌，再於八十五年十月間以二萬餘元販賣，第三次
於八十五年十一月間以三萬元販賣，第四次於八十五年十二月間以二萬餘元販售予賴
仁斌，嗣於八十六年二月三日經基隆市警察局第四分局先行查獲賴仁斌後，再查獲上
訴人等情。因而維持第一審論處上訴人甲○○連續非法販賣化學合成麻醉藥品罪刑之
判決，駁回上訴人在第二審之上訴，固非無見。
惟查：(一)、犯罪事實應依證據認定之；有罪之判決書，並應將認定犯罪事實所憑之證
據及其認定之理由，於理由內記載，刑事訴訟法第一百五十四條及第三百十條第一款
定有明文。原判決認定上訴人犯罪，其所憑之證據，無非以證人賴仁斌於警訊時及一
審調查中之供述，暨上訴人與友人及賴仁斌於電話中均談及購買安非他命之事，有基
隆市警察局第四分局通話紀錄表及錄音帶可稽為論據。然證人賴仁斌於為警查獲時，
究有無扣獲所購入之安非他命及該安非他命是否屬於麻醉藥品管理條例第二條第四款
規定之化學合成麻醉藥品類及其製劑，原判決並未於理由內有所說明，遽予論處上訴
人連續非法販賣化學合成麻醉藥品罪刑，難謂無判決不載理由之違法。(二)、卷附之上
述電話通話紀錄表，於原判決認定上訴人犯罪時間即八十五年九月間起至同年十二月
間止，固記載上訴人與友人及賴仁斌於電話中談及購買安非他命之事，惟一、二審法
院均未就卷附之錄音帶當庭播放，以供辨認，遽採為不利上訴人之判斷，顯有刑事訴
訟法第三百七十九條第十款應於審判期日調查之證據，而未予調查之違法。上訴意旨
執以指摘原判決不當，非無理由，應認原判決有撤銷發回更審之原因。又化學合成麻
醉藥品安非他命，業經八十七年五月二十日公布施行之毒品危害防制條例第二條第二
項第二款列為第二級毒品。上訴人行為後，法律已有變更，案經發回，應注意比較適
用，併此指明。
據上論結，應依刑事訴訟法第三百九十七條、第四百零一條，判決如主文。
中      華      民      國    八十九    年      七      月     十三     日
                              最高法院刑事第三庭
                                  審判長法官  陳  錫  奎
                                        法官  洪  清  江
                                        法官  吳  昆  仁
                                        法官  李  伯  道
                                        法官  陳  世  雄
      右正本證明與原本無異
                                              書  記  官
中      華      民      國    八十九    年      七      月     十八     日


司法院資訊處製作；財團法人民間司法改革基金會備份。
